臺灣臺中地方法院民事判決　九十三年度訴字第一七八二號
　　原　　　告　丁○○○
　　被　　　告　甲○○
　　　　　　　　丙○○
　　兼
　　訴訟代理人　乙○○
右被告因常業詐欺案件，經原告提起請求損害賠償之附帶民事訴訟（九十三年度附民
字第二０二號），經本院刑事庭裁定移送前來，本院於民國九十三年十二月二十一日
言詞辯論終結，判決如左：
    主　　　文
被告應連帶給付原告新台幣陸拾參萬元，及自民國九十一年十二月四日起至清償日止
，按週年利率百分之五計算之利息。
原告其餘之訴駁回。
訴訟費用由被告連帶負擔百分之八十，餘由原告負擔。
原告假執行之聲請駁回。
    事實及理由
甲、程序方面
壹、按言詞辯論期日，當事人之一造不到場者，得依到場當事人之聲請，由其一造辯
    論而為判決，民事訴訟法第三百八十五條第一項前段定有明文。查被告均經合法
    通知，而未於言詞辯論期日到場，且均核無民事訴訟法第三百八十六條各款所列
    情形，爰依原告之聲請，由其一造辯論而為判決。
貳、次按訴狀送達後，原告不得將原訴變更或追加他訴，但請求之基礎事實同一者、
    擴張或減縮應受判決事項之聲明者，不在此限，民事訴訟法第二百五十五條第一
    項第二款、第三款定有明文。查本件原告起訴時，係請求被告連帶給付新台幣（
    下同）五十八萬元，及自起訴狀繕本送達翌日起至清償日止，按週年利率百分之
    六計算之利息；嗣原告於民國（下同）九十三年十月二十六日，請求被告連帶給
    付七十八萬元（增加請求慰撫金二十萬元），及自九十一年十二月四日起至清償
    日止，按週年利率百分之五計算之利息，是原告就前開遲延利息部分之請求，顯
    屬減縮應受判決事項之聲明，原告增加請求慰撫金二十萬元則屬訴之追加，但其
    請求之基礎事實同一，均合於前揭條文之規定，是其所為訴之聲明減縮、追加，
    自均應予以准許。
參、再按民事訴訟法第一百八十三條所謂訴訟中有犯罪嫌疑牽涉其裁判，係指在民事
    訴訟繫屬中，當事人或第三人涉有犯罪嫌疑，足以影響民事訴訟之裁判，非俟刑
    事訴訟解決，民事法院即無從或難於判斷者而言；例如當事人或第三人於民事訴
    訟繫屬中涉有偽造文書、證人偽證、鑑定人為不實之鑑定等罪嫌，始足當之；是
    當事人在民事訴訟繫屬「以前」有犯罪行為，縱牽涉其裁判，亦不在同條所定得
    裁定停止訴訟程序之列（最高法院九十二年度台上字第一六七三號判決、七十九
    年台抗字第二一八號判例參照）。另按民事訴訟法第一百八十三條雖規定訴訟中
    有犯罪嫌疑牽涉其裁判者，法院得命在刑事訴訟終結前，以裁定停止訴訟程序，
    但應否停止訴訟程序，仍依法院之自由意見決之（最高法院三十八年度台上字第
    一九三號判例、九十二年度台抗字第五六八號裁定參照）。查被告涉有前開常業
    詐欺刑事罪嫌，係在本件民事訴訟繫屬以前有涉有犯罪行為，縱牽涉本件民事裁
    判，然依前開說明，並非民事訴訟法第一百八十三條所謂訴訟中有犯罪嫌疑牽涉
    其裁判，不在得裁定停止訴訟程序之列；況本院就兩造所爭執之事實，本得依職
    權獨立認定，而自行調查證據之結果，已足以形成心證，依前開說明，本院亦得
    不停止本件民事訴訟程序。是被告乙○○、甲○○、丙○○抗辯前開刑事訴訟程
    序既未終結，本件自應依民事訴訟法第一百八十三條之規定裁定停止訴訟程序云
    云，自不可取。
乙、實體方面
壹、原告主張：一、被告乙○○、甲○○、丙○○共同組成「國浩集團」，以電腦抽
    獎名義行詐財之行為，於九十一年十一月十四日，該集團成員以手機簡訊向原告
    詐稱原告抽中二獎，並由兌獎部之人出面與原告聯絡，要求原告先行匯律師費用
    等至其指定之帳戶，而使原告陷於錯誤，匯款共五十八萬元至訴外人王進吉設於
    金融機構之帳戶。被告乙○○、甲○○、丙○○因前開行為，遭檢察官以常業詐
    欺罪提起公訴。二、原告因被告前開行為而受有前開五十八萬元之損害，並另請
    求精神慰藉金二十萬元，被告合計共應連帶賠償原告七十八萬元，爰依共同侵權
    行為之法律關係，請求被告連帶賠償前開金額及其法定利息等語。並聲明：（一
    ）被告應連帶給付原告七十八萬元及自九十一年十二月四日起至清償日止，按週
    年利率百分之五計算之利息。（二）訴訟費用由被告連帶負擔。（三）陳明請准
    依職權宣告假執行。
貳、被告則均以：（一）被告並未共組詐騙集團，亦未詐騙原告；被告三人雖遭本院
    九十二年度訴字第二七八五號刑事判決認定有罪，惟均已提起上訴中，尚不得據
    前開刑事判決即遽認被告有詐騙行為，被告自毋庸負損害賠償責任。（二）前開
    刑事訴訟程序既未終結，且關係被告應否負損害賠償責任，依民事訴訟法第一百
    八十三條之規定，自應裁定停止本件訴訟程序等語，資為抗辯。並均聲明：（一
    ）原告之訴駁回。（二）訴訟費用由原告負擔。（三）如受不利之判決，請准供
    擔保免為假執行。
參、得心證之理由：
一、按因故意或過失，不法侵害他人之權利者，負損害賠償責任，故意以背於善良風
    俗之方法加損害於他人者亦同；數人共同不法侵害他人之權利者，連帶負損害賠
    償責任，幫助人視為共同行為人，民法第一百八十四條第一項與第一百八十五條
    第一項前段、第二項分別定有明文。查原告主張之事實，有恩可科技股份有限公
    司刮刮樂中獎單、匯款單、存摺、王進吉所申請開立之二林郵局帳戶交易往來明
    細與本院九十二年度訴字第二七八五號刑事判決等為證，並經本院調取本院九十
    二年度訴字第二七八五號刑事卷核閱無誤；另參酌前開詐騙集團成員取得訴外人
    王進吉所設立之金融機構帳戶，而訴外人即前開刑事案件之被害人趙美玲、張尤
    谷、周從貴、韋碧蓮、李玉梅、練麗華於前開刑事卷之警詢及偵查中之指訴內容
    ，被害人趙美玲由監聽錄音帶中明確指認出被告乙○○、甲○○，被害人張尤谷
    則指認出被告乙○○、丙○○，被害人周從貴指認出被告乙○○，被害人韋碧蓮
    指認出被告乙○○，被害人李玉梅指認出被告乙○○，被害人練麗華於警詢中指
    認被告乙○○，且被害人趙美玲、張尤谷、周從貴、韋碧蓮、李玉梅、練歷華於
    警詢中並提出其個人之匯款單、刮刮樂中獎單等書證為據，被告乙○○、甲○○
    、丙○○確參與前開詐騙集團，應堪認定。再查訴外人即前開刑事案件之被害人
    王鴻堉、歐雨晴、葉供槐明確指認被告乙○○、丙○○即為詐騙集團之成員，被
    害人韓政達、葉碧璐亦指認被告乙○○為詐騙集團之成員，被害人王鴻堉、歐雨
    晴韓政達、葉供槐、葉碧璐等人，與被告乙○○、甲○○、丙○○素未謀面，亦
    不相識，自無可能蓄意誣指，且被害人王鴻堉、歐雨晴、韓政達、葉供槐、葉碧
    璐等人係分別指認個人可以確認之聲音，並非附和警察之查證而概括的指稱均為
    詐騙集團之成員，則被害人王鴻堉、歐雨晴、韓政達、葉供槐、葉碧璐之指認，
    應係經過深思熟慮，且詳細聆聽比對後之結果，被告乙○○、甲○○、丙○○確
    實參與前開詐騙集團，應無疑問。則被告乙○○、甲○○、丙○○有前開共同詐
    欺行為，應可認定。是依前開規定，被告對原告為前開行為，自應負共同侵權行
    為之連帶賠償責任。
二、原告據前開規定就被告之前開共同侵權行為，而請求之各項損害賠償，茲分別審
    酌如下：
（一）按負損害賠償責任者，除法律另有規定或契約另有訂定外，應回復他方損害發
      生前之原狀；因回復原狀而應給付金錢者，自損害發生時起，加給利息，民法
      第二百十三條第一、二項定有明文。而損害賠償，除法律另有規定或契約另有
      訂定外，應以填補債權人所受損害及所失利益為限，同法第二百十六條第一項
      亦有規定。另按遲延之債務，以支付金錢為標的者，債權人得請求依法定利率
      計算之遲延利息；應負利息之債務，其利率未經約定，亦無法律可據者，週年
      利率為百分之五，亦為民法第二百三十三條第一項、第二百零三條所明定。查
      原告遭詐欺匯款五十八萬元，業如前述，則依前開各規定，原告請求被告連帶
      給付五十八萬元及自九十一年十二月四日起至清償日止，按週年利率百分之五
      計算之利息，自屬有據，應予准許。
（二）慰撫金二十萬元部分：
  １、按民法第一百九十五條第一項所稱之自由，學者有採廣義解釋，認包括精神的
      自由，亦即遭詐欺或脅迫，即屬自由權遭侵害；亦有認意思決定自由，可納入
      民法第一百九十五條第一項所稱之其他人格權者（王澤鑑著侵權行為法第一冊
      ，二０００年三月初版五刷第一三四至一三六頁參照），則原告請求被告賠償
      慰撫金，於法尚屬有據。
  ２、另按慰藉金之賠償須以人格權遭遇侵害，使精神上受有痛苦為必要，其核給之
      標準固與財產上損害之計算不同，然非不可斟酌雙方身分資力與加害程度，及
      其他各種情形核定相當之數額（最高法院五十一年度台上字第二二三號判例參
      照）。查原告係高中肄業，從事改衣服工作，每月收入不固定，名下無不動產
      ，但有機車一輛等事實，被告消極的未表示意見，自應視同自認。而被告甲○○係高工畢業、家境小康，被告三人均無業；被告甲○○、乙○○名下無財產
      ，被告丙○○名下有汽車一輛，此有財產歸戶資料與刑事卷筆錄、移送書可證
      ，並經本院調取前開刑事卷宗核閱無誤，自堪信為真實。則參酌本件被告前開
      侵權行為，對原告所造成精神上痛苦之加害程度，與加害人事後迄未賠償原告
      之態度，暨兩造前開身分地位、經濟、教育狀況等相關情狀，應認原告請求精
      神上損害賠償之數額以五萬元為相當，超過部分，則不應准許。
三、綜上所述，原告基於共同侵權行為損害賠償請求權之法律關係，請求被告給付六
    十三萬元，及自九十一年十二月四日起至清償日止，按年息百分之五計算之利息
    部分，為有理由，應予准許。逾此部分之請求，即為無理由，應予駁回。
四、本件原告勝訴部分，所命為給付金額已逾五十萬元，且無其他符合民事訴訟法第
    三百八十九條所規定應依職權宣告假執行之情形，原告聲請依職權宣告假執行，
    自屬無據；且原告既未依民事訴訟法第三百九十條之規定而為釋明與陳明，亦無
    從依該規定宣告假執行，則原告聲請依職權宣告假執行部分應予駁回。至於原告
    敗訴部分，其假執行之聲請，失所附麗，應併予駁回。
五、本件事證已臻明確，兩造所為之其他主張，陳述並所提之證據，經審酌後，認均
    與本件之結論無礙，不再一一論述，併予敘明。
丙、據上論結：本件原告之訴，為一部有理由，一部無理由，爰依民事訴訟法第三百
    八十五條第一項前段、第七十九條、第八十五條第二項，判決如主文。
中　　　華　　　民　　　國　　　九十三　　年　　十二　　月　　二十八　　日
~B臺灣臺中地方法院民事第三庭
~B　　法　官　陳卿和
一、右為正本係照原本作成。
二、如不服本判決，應於判決送達後二十日內，向本院提出上訴狀。（須按他造當事
    人之人數附繕本）。
三、提起上訴，應以上訴狀表明(一)對於第一審判決不服之程度，及應如何廢棄或變更
    之聲明，(二)上訴理由（民事訴訟法第四百四十一條第一項第三款、第四款），提
    出於第一審法院。
四、民事向第二審法院上訴，應依民事訴訟法第七十七條之十六、第七十七條之十三
    之規定，預納裁判費，本件上訴人提起上訴，自應依法繳納上訴裁判費，關於上
    訴裁判費計算式為新台幣十萬元以下部分為一千五百元、逾十萬元至一百萬元部
    分為每萬元一百六十五元、逾一百萬元至一千萬元部分為每萬元一百四十八點五
    元，逾一千萬元至一億元部分為每萬元一百三十二元（其畸零之數不滿萬元，以
    萬元計算）。
中　　　華　　　民　　　國　　　九十三　　年　　十二　　月　　二十八　　日
~B法院書記官　紀俊源
